臺灣橋頭地方法院民事判決　　　　　　110年度橋簡字第551號
原　　　告　蔡靜美　
訴訟代理人　王昱晴　
被　　　告　廖文賓　


上列當事人間請求給付租金等事件，本院於民國110 年11月4 日
言詞辯論終結，判決如下：
    主  文
被告應給付原告新臺幣肆拾萬玖仟貳佰壹拾柒元，及自民國一一
○年九月四日起至清償日止，按週年利率百分之五計算之利息。
原告其餘之訴駁回。
訴訟費用由被告負擔十分之八，餘由原告負擔。
本判決第一項得假執行。但被告如以新臺幣肆拾萬玖仟貳佰壹拾
柒元為原告供擔保，免為假執行。
    事實及理由
一、按簡易訴訟之訴狀送達後，原告不得將原訴變更或追加他訴
    ，但請求基礎事實同一、擴張或減縮應受判決事項之聲明者
    ，不在此限，民事訴訟法第436 條第2 項、第255 條第1 項
    第2 、3 款定有明文。本件原告聲請支付命令時原請求：被
    告應給付原告新臺幣（下同）198,439 元，及自支付命令送
    達翌日起至清償日止，按週年利率3 ％計算之利息；嗣於訴
    狀送達後，原告變更聲明為：被告應給付原告478,215 元，
    及自被告收受更正聲明翌日起至清償日止，按週年利率5 ％
    計算之利息（見本院卷第54頁、第72頁）。經核原告前、後
    聲明所據，均係基於兩造就門牌號碼高雄市○○區○○○○
    街00號11樓房屋（下稱系爭房屋）之租賃契約所生糾紛此同
    一事實，徵諸上揭規定，並無不合，自予准許。
二、被告未於言詞辯論期日到場，核無民事訴訟法第386 條各款
    所列情形，爰依原告之聲請，由其一造辯論而為判決。
三、原告主張：被告前向原告承租系爭房屋，兩造約定租期從民
    國107 年12月14日起至109 年12月14日止，每月租金24,500
    元，且簽訂有房屋租賃契約書1 份（下稱系爭租約）。詎被
    告從109 年起即未按時繳納租金，迄仍積欠109 年3 月至12
    月共9 期之租金220,500 元未償，且扣除押金24,500元後，
    仍有196,000 元租金未給付。另系爭房屋租期屆滿時，原告
    已表明不再續租之意，被告卻持續占用系爭房屋至110 年8
    月8 日始搬離，以每月租金24,500元計算，被告尚應給付原
    告從109 年12月15日至110 年8 月8 日，總計7 個月又25日
    之相當於租金之不當得利共191,917 元。此外，兩造簽訂系
    爭租約時，已約定被告如欲在系爭房屋設立公司址，應自行
    負擔營業稅金，但被告迄仍未給付營業稅金5,298 元；且被
    告搬離系爭房屋時，不僅未交還鑰匙、門卡，並留下很多垃
    圾未清，系爭房屋更有多處裝潢、門窗受損情形，致使原告
    須支出更換鑰匙、門鎖、磁卡等費用15,000元、僱工清潔系
    爭房屋之費用80,000元，暨修繕系爭房屋之費用43,900元。
    為此，依租賃契約、不當得利之法律關係，請求被告給付積
    欠租金166,000 元（被告於109 年12月16日有清償30,000元
    ，原告僅就剩餘部分為請求）、相當於租金之不當得利191,
    917 元，並賠償原告更換鑰匙、門鎖、磁卡等費用15,000元
    、清潔費用80,000元，暨房屋修繕費用20,000元（原告僅就
    全部修繕費用43,900元中之20,000元為一部請求）等語。聲
    明：被告應給付原告478,215 元，及自被告收受更正聲明翌
    日起至清償日止，按週年利率5 ％計算之利息。
四、被告未於言詞辯論期日到場，亦未提出書狀作任何聲明或陳
    述。
五、本院得心證之理由：
㈠、按承租人應依約定日期，支付租金；承租人應以善良管理人
    之注意，保管租賃物；承租人違反前項義務，致租賃物毀損
    者，負損害賠償責任，民法第439 條前段、432 條第1 項前
    段、第2 項前段分別定有明文。又無法律上之原因而受利益
    ，致他人受損害者，應返還其利益，民法第179 條前段亦有
    明文。又「乙方（即被告，下同）於租期屆滿時，除經甲方
    （即原告，下同）同意繼續出租外，應即日將租賃房屋誠心
    按照原狀遷空交還甲方，不得藉詞推諉或主張任何權利；房
    屋3 個月內因自然之損壞有修繕必要時，由甲方負責修繕，
    不得拖延，3 個月後由乙方應負責損害賠償責任；租賃期滿
    遷出時，乙方所有任何家俬雜物等，若有留置不搬者，應視
    作廢物論，任憑甲方處理，其處理所需費用由押租保證金先
    行扣抵，如有不足由乙方補足，乙方絕無異議；乙方應以善
    良管理人之注意使用房屋內所附加之裝潢、傢具、家電…租
    期屆滿時，裝潢、傢具、家電若有毀損，乙方需照價賠償不
    得異議。」系爭租約第7 條第3 項前段、第9 條、第11條、
    第13條分別規定甚明。再按押租金在擔保承租人租金之給付
    及租賃債務之履行，故租賃關係消滅後，承租人如有欠租或
    其他債務不履行時，其所交付之押租金，發生當然抵充效力
    （最高法院87年度台上字第1631號判決意旨參照）。另依不
    當得利之法則請求返還不當得利，以無法律上之原因而受利
    益，致他人受有損害為其要件，故其得請求返還之範圍，應
    以對方所受之利益為度，非以請求人所受損害若干為準，且
    無權占有他人土地，可能獲得相當於租金之利益應為社會通
    常之觀念。
㈡、原告主張被告向其承租系爭房屋，兩造約定租期從107 年12
    月14日起至109 年12月14日止，每月租金24,500元，但被告
    從109 年起即未按時繳納租金，迄仍積欠109 年3 月至12月
    共9 期租金220,500 元未償，且扣除押金24,500元及109 年
    12月16日清償之30,000元後，仍有166,000 元租金未給付；
    另系爭房屋租期屆滿時，原告已表明不再續租之意，被告卻
    持續占用系爭房屋至110 年8 月8 日始搬離，以每月租金24
    ,500元計算，被告尚應給付原告從109 年12月15日至110 年
    8 月8 日，總計7 個月又25日之相當於租金之不當得利共19
    1,917 元等節，已提出簡訊紀錄、陽信銀行台幣交易查詢明
    細表、通訊軟體對話紀錄擷圖、系爭租約、請求金額計算式
    等件為佐（見司促卷第11至25頁；本院卷第57至59頁），且
    被告經合法通知，未於言詞辯論期日到場，亦未提出書狀作
    何聲明或陳述，是本院依上開證據調查結果，自堪認此部分
    事實為真。依此，系爭租約既因期限屆滿而消滅，且原告於
    期限屆滿時，已表明不再續租之旨，則原告依租賃契約之法
    律關係，請求被告應給付仍積欠之租金166,000 元，自屬有
    據。又兩造約定之租金本為每月24,500元，被告於租期屆滿
    後之109 年12月15日至110 年8 月8 日，仍無權占用系爭房
    屋，自可認其受有相當於租金之不當得利，故原告請求被告
    應給付租期屆滿後，總計7 個月又25日之相當於租金之不當
    得利191,917 元（計算式：24,500×7 個月＋24,500元×25
    /30 ≒191,917 元；小數點以下四捨五入），亦均有憑，應
    予准許。
㈢、其次，原告主張兩造簽訂系爭租約時，有約定被告如欲在系
    爭房屋設立公司址，應自行負擔營業稅金，但被告迄仍未給
    付營業稅金5,298 元云云。但此經本院詢問原告請求及計算
    依據為何後，其既稱：兩造只有口頭約定，營業稅5,298 元
    沒有單據等詞在卷（見本院卷第72頁），則原告前開主張之
    內容，因未見提出相關事證予以佐實，僅空詞泛稱，其請求
    被告應給付營業稅金5,298 元，自難採信，應予駁回。
㈣、再者，原告主張被告搬離系爭房屋時，未交還鑰匙、門卡，
    ，系爭房屋更有多處裝潢、門窗受損情形，致使原告支出更
    換鑰匙、門鎖、磁卡等費用15,000元，暨修繕系爭房屋之費
    用43,900元，被告就此應負賠償責任一節，雖有提出與其所
    述金額相符之單據及系爭房屋內部損壞照片作為佐證（見本
    院卷第75至76頁、第77至80頁、第83至84頁、第87頁、第93
    至94頁），且系爭租約第9 條亦約明被告應就系爭房屋之損
    壞負賠償責任，而排除民法第429 條第1 項規定之適用，致
    堪信原告請求被告應賠償修繕費用43,900元之其中一部即20
    ,000元部分，尚屬有憑，應予准許。然而，原告請求被告應
    負擔更換鑰匙、門鎖、磁卡等費用15,000元之部分，細譯原
    告提出之估價單（見本院卷第75頁），其中除購買遙控器1,
    000 元、磁卡300 元，總計1,300 元，堪認係被告在系爭房
    屋租期屆滿時，未依約歸還遙控器、磁卡致原告須自費添購
    所造成之損失外，其餘更換防盜鎖、大門鎖、房門鎖、門鈴
    等費用13,500元，即未見原告提出任何事證可佐該等項目亦
    有損壞而須更換新品之必要；加以出租人在租期屆滿向承租
    人收回鑰匙、門卡等項後，為避免承租人留有備份鑰匙，或
    確保後手租客乃至自身使用房屋之安全，遂選擇更換全新門
    鎖之情況，事所常有，則此部分原告自行選擇更換新鎖所支
    出之費用，自難認係被告未歸還鑰匙、門卡所導致之必然損
    失。因此，原告請求被告給付房屋修繕費用20,000元及購買
    遙控器、磁卡費用之1,300 元，尚屬有據，堪予准許；逾此
    範圍即原告自行選擇更換新鎖所支出之費用13,500元，則難
    採憑，遂予駁回。
㈤、此外，原告主張被告搬離系爭房屋時，留下很多垃圾未清，
    導致其須僱工清潔系爭房屋，因而支出清潔費用部分，雖有
    提出系爭房屋在被告搬離後，遺留諸多不明廢棄物之照片作
    為佐證（見本院卷第81至82頁、第85頁、第89至91頁），但
    原告主張清潔費用總計80,000元此節，卻僅提出1 紙無任何
    廠商簽名或蓋章之收據為依憑（見本院卷第75頁）。因此，
    本院就卷附事證資料，雖可認系爭房屋在被告遷離，且遺留
    諸多不明廢棄物之情形下，當使原告受有須自行或僱工清潔
    系爭房屋，而支出時間、勞力、費用之損失等情，但實難以
    不知由何人開立之收據1 紙，即認此部分損失金額，已達原
    告主張之80,000元。是以，此部分原告既已證明受有損害，
    僅係不能證明其數額，依民事訴訟法第222 條第2 項之規定
    ，爰參酌系爭房屋遺留物品之照片情狀，並衡量坊間清潔公
    司或清運公司目前打掃、清運之可能報酬範圍等一切具體情
    事後，認原告請求之清潔費用以30,000元為適當；逾此部分
    之請求，即非有理。
六、綜上所述，原告請求被告給付409,217 元（計算式：房租16
    6,000 元＋相當於租金之不當得利191,917 元＋修繕費用20
    ,000元＋購買遙控器、磁卡費用1,300 元＋清潔費用30,000
    元＝409,217 元），及自更正聲明送達被告翌日即110 年9
    月4 日起至清償日止（起算依據見本院卷第63頁之送達公告
    ），按週年利率5 ％計算之利息，為有理由，應予准許；逾
    此範圍，則非有據，自予駁回。
七、原告勝訴部分，係適用簡易訴訟程序為被告敗訴之判決，依
    民事訴訟法第389 條第1 項第3 款規定，應職權宣告假執行
    。另依同法第392 條第2 項規定，職權宣告被告如預供擔保
    ，免為假執行。
八、本件事證已臻明確，其餘攻擊防禦方法及舉證，經核與判決
    結果不生影響，無逐一論列之必要，併予敘明。
九、訴訟費用負擔之依據：民事訴訟法第79條。
中    華    民    國   110    年    11    月    19    日
                  橋頭簡易庭  法      官  楊博欽
以上正本係照原本作成。
如不服本判決，應於送達後20日內，向本院提出上訴狀並表明上
訴理由，如於本判決宣示後送達前提起上訴者，應於判決送達後
20日內補提上訴理由書（須附繕本）。
中    華    民    國   110    年    11    月    19    日
                              書  記  官  程淑萍